【裁判字號】    90,易,217
【裁判日期】    900502
【裁判案由】    傷害
【裁判全文】
臺灣基隆地方法院刑事判決                            九十年度易字第二一七號
    公  訴  人  臺灣基隆地方法院檢察署檢察官
    被      告  甲○○
                丁○○
                丙○○
右列被告因傷害案件，經檢察官提起公訴（八十九年度偵字第一七六八號、第二○一
一號、第二○三一號），本院判決如左︰
    主  文
甲○○連續傷害人之身體，處有期徒刑參月，如易科罰金，以參佰元折算壹日。
丁○○傷害人之身體，處拘役貳拾日，如易科罰金，以參佰元折算壹日。
丙○○無罪。
    事  實
一、緣丁○○與其妻乙○○於民國（下同）八十九年四月十五日二十時許，駕駛車號
    Ｆ３—八五八八號自用小客車，前往其弟丙○○位於基隆市○○區○○街二九六
    號三樓住處拜訪，而將上開自用小客車停放在甲○○位於同址一樓住處前，嗣丁○○夫婦於同日二十二時三十五分許下樓欲開車離去時，發現車輛之左前車門與
    右後車門均遭人破壞凹損，因上開自用小客車係停放甲○○宅前受損，且當時甲○○住處大門已開，懷疑係甲○○所為，丙○○即至甲○○住處門口向屋內之甲○○探詢，甲○○在屋內表示有何事進來說，丁○○與乙○○即進入甲○○屋內
    ，詎甲○○於丁○○、乙○○夫婦入內後，竟基於傷害之概括犯意，持屋內香茅
    油瓶擲向丁○○、乙○○，因丁○○閃躲得宜未被擊中，而乙○○則遭香茅油瓶
    打中，香茅油灑在臉上，致乙○○受有左側臉頰、左側眼瞼、左額部鼻樑及上、
    下唇化學性灼傷之傷害；丁○○見狀，即與甲○○在屋內各基於傷害之犯意相互
    拉扯，致丁○○受有左小指撕裂傷、左膝挫傷及右拇指球腫脹等傷害，甲○○則
    受有頸、頭部挫傷、右手食指裂傷（２×０．５公分）等傷害。
二、案經被害人甲○○、丁○○、乙○○訴由基隆市警察局第一分局報請台灣基隆地
    方法院檢察署檢察官偵查起訴。
    理  由
壹、有罪部分：
一、訊據被告甲○○、丁○○二人均矢口否認上開犯行，被告甲○○辯稱：係被告丁○○與其妻乙○○、其弟丙○○三人無故侵入伊住處，且聯手毆打，伊無力反抗
    ，並無出手毆打被告丁○○或以不液體潑灑告訴人乙○○之傷害犯行云云；被告
    丁○○則辯稱：因伊自用小客車停放在被告甲○○宅前受損，其弟丙○○先在甲○○家門口向甲○○探詢，甲○○表示有話進來說，迨伊與乙○○進去後，甲○○突持不明物體擲向伊與乙○○，結果擲中乙○○臉部，乙○○應聲倒地，伊即
    與丙○○去扶乙○○，並未毆打甲○○云云。然查，右揭事實，業據被告甲○○
    與丁○○二人互相指訴在卷，且有甲○○與丁○○之診斷證明書、驗傷診斷書附
    卷可稽；而被告甲○○持香茅油潑灑乙○○成傷乙情，亦據告訴人乙○○指訴綦
    詳，復有驗傷診斷書及受傷後拍攝之相片在卷可資佐證。雖被告甲○○辯稱並未
    出言要被告丁○○進屋，純為被告丁○○兄弟無故侵入其住處並出手毆打伊云云
    ，惟查本案係因被告丁○○之車輛停放甲○○宅前遭不明人士破壞所引起，衡諸
    常情，一般車主在其車輛遭人破壞而無法得知時，多會抱著詢問車輛停放處屋主
之態度，以探知實情，且被告丁○○與被告甲○○素不相識，當日係為拜訪其弟
    丙○○而開車前往，若非因其車遭人破壞，而被告甲○○有要其入屋內說明之語
    ，被告丁○○怎會在夜深之際，隨意進入不熟識者之屋內？可徵被告丁○○之弟
    丙○○表示係因被告甲○○要其等入屋內說話等語，應堪採信。又被告甲○○在
    屋內以香茅油擲中告訴人乙○○臉部乙情，有被告甲○○提出之香茅油破碎相片
    在卷可參，雖被告甲○○辯稱係因被告丁○○與其弟丙○○二人毆打伊時，東西
    掉落地面，係告訴人乙○○自己跌倒所弄傷云云，惟就告訴人乙○○所受之傷均
    在臉部，且灼傷程度嚴重等情觀之，乙○○應是迎面遭人潑灑化學性藥品，而非
    跌倒後接觸殘留在地面之藥劑所致，否則告訴人乙○○身體其他部位為何未因跌
    倒接觸地面之藥劑而受有灼傷？顯見被告甲○○上開所辯，純屬飾卸之詞，委無
    可採。至被告丁○○因見其妻乙○○遭被告甲○○以不明液體潑灑受傷，出手與
    被告甲○○相互扭打，縱因此致被告甲○○受有傷害，亦不違背其本意，可見被
    告丁○○出手之際仍有基於傷害之犯意存在，是其上開未出手毆打被告甲○○之
    辯，亦不足採信。綜上所述，被告甲○○、丁○○二人傷害犯行，事證明確，均
    應依法論科。
二、核被告甲○○、丁○○二人所為，均係犯刑法第二百七十七條第一項之傷害罪。
    被告甲○○所為數傷害行為，時間緊接，所犯構成要件相同，顯係基於概括犯意
    為之，為連續犯，應依刑法第五十六條之規定以一罪論，並加重其刑。爰審酌被
    告甲○○僅因被告丁○○探詢停放其屋前車輛遭人破壞乙事，竟持具有危險性之
    化學藥劑擲向告訴人乙○○，致告訴人乙○○臉部受有嚴重灼傷，並進而與被告
    丁○○互為扭打，事後猶飾詞狡辯，不思向告訴人乙○○道歉等態度，暨被告丁○○係基於其妻乙○○遭被告甲○○潑灑不明液體受傷，遂出手與被告甲○○扭
    打，其傷害動機較可諒解等一切情狀，各量處如主文所示之刑，並均諭知易科罰
    金之折算標準。
貳、無罪部分：
一、公訴意旨略以：緣被告丁○○與其妻乙○○於八十九年四月十五日二十時許，駕
    駛車號Ｆ３─八五八八號自用小客車，前往其弟即被告丙○○位於基隆市○○區
    ○○街二九六號三樓住處拜訪，而將上開自用小客車停放在告訴人甲○○位於同
    址一樓住處前，嗣丁○○夫婦於同日二十二時三十五分許下樓欲開車離去時，發
    現車輛之左前車門與右後車門均遭人破壞凹損，因上開自用小客車係停放甲○○
    宅前受損，且當時甲○○住處大門已開，懷疑係甲○○所為，被告丙○○即至甲○○住處門口向屋內之甲○○探詢，甲○○在屋內表示有何事進來說，丁○○與
    乙○○即進入甲○○屋內，詎告訴人甲○○於丁○○、乙○○夫婦入內後，竟持
    屋內香茅油瓶擲向丁○○、乙○○，因被告丁○○閃躲得宜未被擊中，而告訴人
    乙○○則遭香茅油瓶打中，香茅油灑在臉上，致乙○○受有左側臉頰、左側眼瞼
    、左額部鼻樑及上、下唇化學性灼傷之傷害；被告丁○○、丙○○見狀，即與告
    訴人甲○○在屋內相互拉扯，致被告丁○○受有左小指撕裂傷、左膝挫傷及右拇
    指球腫脹等傷害，告訴人甲○○則受有頸、頭部挫傷、右手食指裂傷（２×０．
    ５公分）等傷害，因認被告丙○○所為涉有共同傷害犯嫌云云。
二、按犯罪事實應依證據認定之，無證據不得推定其犯罪事實，刑事訴訟法第一百五
    十四條定有明文。又事實之認定，應憑證據，如未能發現相當證據，或證據不足
    以證明，自不能以推測或擬制之方法，以為裁判基礎；而被害人之陳述如無瑕疵
    ，且就其他方面調查又與事實相符，固足採為科刑之基礎，倘其陳述尚有瑕疵，
    則在未究明前，遽採為論罪科刑之根據，即難認為適法，最高法院四十年台上字
    第八六號判例及六十一年台上字第三○九九號判例參照。查公訴人認被告丙○○
    涉有共同傷害罪嫌乙節，係依據告訴人甲○○之指訴為其論斷，惟訊據被告丙○○堅決否認有何傷害告訴人甲○○犯行，辯稱：係告訴人甲○○持不明物體擲向
    告訴人乙○○時，因見乙○○跌倒，遂去扶起乙○○，嗣見告訴人甲○○與其兄
    丁○○發生拉扯，而前往阻止，才會扯在一起，伊並無毆打告訴人甲○○等語。
    經查，告訴人甲○○與被告丙○○係上、下樓鄰居，平日素無怨隙，之所以有本
    次毆打事由產生，純因被告丙○○之兄丁○○為向告訴人甲○○探知停放其屋前
    車輛為何受損所致，且告訴人甲○○並因此與被告丙○○之兄丁○○發生毆打等
    情，已如前述，可見爭執係存於告訴人甲○○與被告丙○○之兄丁○○間，與被
    告丙○○無涉，以當時已有其兄丁○○出面理論之情形來看，被告丙○○何需再
    出手使爭端擴大，影響日後鄰里相處？況告訴人甲○○若真係遭被告丙○○與其
    兄丁○○聯手毆打，以該二人之力，甲○○所受傷勢應不至僅有頭、頸部挫傷及
    小範圍手指裂傷之傷害！參之告訴人甲○○既與被告丙○○之兄丁○○間因前述
    糾紛互毆，則其對被告丙○○參與排解紛爭之舉止，不免有誇大、渲染之虞，則
    其指訴已有瑕疵，自難僅憑告訴人甲○○單純之指訴，即遽斷被告丙○○有傷害
    犯意存在，此外復查無其他積極證據足資證明被告丙○○有何傷害之犯行，揆諸
    前揭判例意旨，自應為無罪之諭知，以昭平允。
參、據上論斷，應依刑事訴訟法第二百九十九條第一項前段、第三百零一條第一項，
    刑法第五十六條、第二百七十七條第一項、第四十一條第一項，罰金罰鍰提高標
    準條例第一條前段、第二條，判決如主文。
本案經檢察官周慶華到庭執行職務
中      華      民      國     九十     年      五      月      二      日
                                    臺灣基隆地方法院刑事第三庭
                                            法  官  林 玉 珮
右正本證明與原本無異。
對於本件判決如有不服，應於收受送達後十日內，向本院提出上訴書狀，上訴於臺灣
高等法院，並按他造當事人之人數附具繕本。
                                            書記官  陳 俊 德
中      華      民      國     九十     年      五      月      四  日
附錄論罪法條
刑法第二百七十七條第一項：
傷害人之身體或健康者，處三年以下有期徒刑，拘役或一千元以下罰金。


司法院資訊處製作；財團法人民間司法改革基金會備份。
